【裁判字號】    99,軍上,20
【裁判日期】    990730
【裁判案由】    妨害性自主
【裁判全文】
臺灣高等法院刑事判決                  99年度軍上字第20號
上  訴  人
即  被  告  甲○○
選任辯護人  李文成律師
            賴玉山律師
上列上訴人因妨害性自主案件，不服國防部高等軍事法院99年度
上訴字第13號，中華民國99年4 月19日第二審判決（初審判決：
國防部北部地方軍事法院98年度訴字第201 號，起訴案號：國防
部北部地方軍事法院檢察署98年度偵字第208 號），提起上訴，
本院判決如下:
    主  文
上訴駁回。
    理  由
按被告不服高等軍事法院宣告有期徒刑之上訴判決，而提起上訴
者，應以判決違背法令為由，軍事審判法第181條第5項定有明文
。若上訴理由狀並未依據卷內訴訟資料，具體指摘原判決不適用
法則或如何適用不當，應認為其上訴為違背法律上之程式，應予
以駁回；或上訴理由狀，雖指摘原判決有違背法令，但未指明原
判決有如何違法事由之具體情事，僅泛言有何條款之違法而無具
體情事，或顯與法律規定得為第三審上訴理由之違法情形不相適
合者，均應認其上訴為違背法律上之程式，予以駁回（最高法院
76年台上字第5771號判例意旨參照）。次按證據之取捨及證據之
證明力如何，由事實審法院自由判斷，此項自由判斷職權之行使
，倘係基於日常生活經驗所得之定則者，即屬合於經驗法則。若
本於理則上當然之定則所為之論斷，即為合乎論理法則，均不容
任意指摘為違法或不當（最高法院30年上字第597 號判例、91年
度台上字第2395號判決意旨參照）。本件原判決維持第一審論處
上訴人即被告甲○○加重強制猥褻罪刑（處有期徒刑4年6月）之
判決，駁回被告在第二審之上訴，已詳敘其調查證據之結果及證
據取捨並認定事實之理由；所為論斷，均有卷存證據資料可資覆
按。從形式上觀察，原判決並無違背法令之情形。被告上訴意旨
略稱：(一)被告利用加入安眠藥之飲料，欲使A 女昏睡之目的及動
機，乃為查閱A女之手機簡訊，藉以瞭解A女與學員朱正平有無不
當交往之情形（見被告98年10月21日偵查筆錄），其後解開A 女
上衣鈕釦之行為，乃臨時起意所為，故無以藥劑犯罪之加重適用
。且被告當時因不慎觸摸A女臉頰及手部而驚醒A女，足見A 女當
時僅因安眠藥作用而睡著，並非完全喪失意識而無法抗拒，況對
照卷附A 女穿著軍服解開上衣鈕釦之勘驗照片，被告當時確實無
法看到或碰觸A女胸罩或乳房，至多僅因解開鈕釦時碰觸A女食道
下方中間胸腔位置，客觀上並不足以誘起他人性慾，縱有猥褻犯
意，亦未達猥褻之程度，原判決認事用法顯有不當；(二)本件二審
審理時辯護人請求以性侵害模擬娃娃實施模擬比對，調查被告得
否碰觸及窺視A 女胸罩及胸部，然原法院認模擬娃娃與被害人體
型大小不同無法比對，駁回此部分聲請，逕認被告解開A 女衣釦
時必隔著衣服碰觸A女胸部而有猥褻之行為（原判決第5頁），顯
有應於審判期日調查之證據未予調查之違法。且被告僅係碰觸 A
女食道下方中間胸腔位置，並非具外凸構型之乳房，原判決所認
已達猥褻程度之事實認定及理由顯有矛盾；(三)被告實際解開A 女
衣扣之時間甚短，A 女尚未感受到性自主決定權遭妨礙，其侵害
行為已經結束，原判決以被告停留值日官室近3 小時，並非瞬間
完成觸摸行為，乃認與性騷擾防制法之強制觸摸迥異（原判決第
6 頁），原判決對侵害時間之計算顯有誤解，自非合法；(四)依社
會一般通念，綜合當時客觀環境與被告主觀意願研判，被告若確
有猥褻之意圖，豈有僅解開A 女衣釦而已，由此足證被告並無猥
褻之意圖。且依情理，解開衣釦當會觸碰胸部，被告僅是單純解
開衣釦之行為，實難認屬猥褻行為，原判決並未說明被告解開衣
釦之目的為何，如何認定被告客觀上得以滿足情慾，且僅因短時
間之觸碰，即認定為猥褻，倘被告果有猥褻之念頭，何以僅解開
衣釦而已，原判決對此關鍵證據未予調查，顯有違法云云。惟查
：原判決綜合全案證據資料，本於事實審法院職權推理之作用，
認定被告確有於飲料中摻入3顆安眠藥，藉以迷昏A女，於A 女躺
臥於床上喪失抗拒能力時，繼而徒手解開A女之衣釦，碰觸A女胸
部之加重強制猥褻犯行，並已詳細說明其採證認事之理由，被告
猶陳詞辯稱迷昏A女僅為查詢其手機簡訊及交往情形云云，並就A
女當時是否喪失抵抗能力、有無觸碰A 女胸部、是否有猥褻之意
圖等原判決已說明或屬原審採證認事職權之適法行使，任意指摘
採證違背證據法則，或重為單純事實之爭執，殊非適法之第三審
上訴理由。況原審本其職權之行使，對調查所得之證據定其取捨
，為價值上之判斷，據以於判決內認定被告之犯行，顯無違背客
觀上之經驗法則與論理法則。上訴意旨置原判決之指駁及論述於
不顧，徒憑己見，指摘原判決有採證認事之違法云云，俱與法律
所規定之第三審上訴理由不相適合，難謂係適法之第三審上訴理
由。又刑事訴訟法所稱依法應於審判期日調查之證據，係指與待
證事實有重要關係，在客觀上顯有調查必要性之證據而言，故其
範圍並非漫無限制，必其證據與判斷待證事實之有無，具有關連
性，若所證明之事項欠缺其調查之必要性，原審未為無益之調查
，即無違法可言。依上說明，本件辯護人於二審審理時請求以性
侵害模擬娃娃實施模擬比對調查，原法院以仿真人之性侵害娃娃
其身高、體型與被害人之身材、胸部不相符合，無調查必要，因
而駁回聲請（見上訴卷第42頁），乃事實審法院職權之適法行使
，並未逾越法律所規定之範圍或濫用其權限，自不能指有應調查
而未予調查之違法。本件上訴意旨所指均與法律規定得為第三審
上訴理由之違法情形不相適合，依前揭說明，上訴人之上訴違背
法律上之程式，應予駁回。
據上論斷，應依軍事審判法第206條第1 項，刑事訴訟法第395條
前段，判決如主文。
中    華    民    國    99    年     7      月   30   日
                  刑事第三庭  審判長法  官  陳博志
                                    法  官  陳德民
                                    法  官  劉興浪
以上正本證明與原本無異。
不得上訴。
                                    書記官  王詩涵
中    華    民    國    99    年    8     月    2     日

司法院資訊處製作；財團法人民間司法改革基金會備份。
